<h3>Gramatika: Aisialdia</h3>

<div class="box-imprescindible">
    <span class="tag tag-imprescindible">EZINBESTEKOA - BURUZ IKASI</span>
    <h4>GUSTATU aditza (Verbo GUSTAR)</h4>
    <p>En euskera, el verbo <strong>GUSTATU</strong> funciona de manera similar al castellano, pero con una estructura especifica.</p>
    <table class="content-table">
        <tr>
            <th>Egitura (Estructura)</th>
            <th>Osagaiak (Componentes)</th>
        </tr>
        <tr>
            <td colspan="2"><strong>NORI + [aditza infinitiboan + -TZEA] + GUSTATZEN + ZAIT/ZAIZU/ZAIO...</strong></td>
        </tr>
        <tr>
            <td>Niri</td>
            <td>A mi</td>
        </tr>
        <tr>
            <td>irakurtzea</td>
            <td>leer (verbo nominalizado)</td>
        </tr>
        <tr>
            <td>gustatzen</td>
            <td>gusta (aspecto habitual)</td>
        </tr>
        <tr>
            <td>zait</td>
            <td>me (verbo auxiliar)</td>
        </tr>
    </table>
</div>

<div class="box-importante">
    <span class="tag tag-importante">TRIKIMAILUA GOGORATZEKO</span>
    <p><strong>Formula:</strong> NORI + infinitivo-TZEA + gustatzen + zait/zaizu/zaio...</p>
    <p>El infinitivo se nominaliza anadiendo <strong>-TZEA</strong> (o -TEA tras consonante)</p>
    <ul>
        <li>irakurri → irakur<strong>tzea</strong> (leer)</li>
        <li>jan → ja<strong>tea</strong> (comer)</li>
        <li>edan → eda<strong>tea</strong> (beber)</li>
        <li>ikusi → ikus<strong>tea</strong> (ver)</li>
    </ul>
</div>

<h4>GUSTATU aditza - Konjugazioa (Conjugacion)</h4>

<table class="content-table">
    <tr>
        <th>Pertsona</th>
        <th>NORI</th>
        <th>Laguntzailea</th>
        <th>Adibidea</th>
        <th>Itzulpena</th>
    </tr>
    <tr>
        <td>Ni</td>
        <td><strong>Niri</strong></td>
        <td><strong>zait</strong></td>
        <td><em>Niri musika entzutea gustatzen zait.</em></td>
        <td>A mi me gusta escuchar musica.</td>
    </tr>
    <tr>
        <td>Zu</td>
        <td><strong>Zuri</strong></td>
        <td><strong>zaizu</strong></td>
        <td><em>Zuri irakurtzea gustatzen zaizu?</em></td>
        <td>A ti te gusta leer?</td>
    </tr>
    <tr>
        <td>Bera</td>
        <td><strong>Berari</strong></td>
        <td><strong>zaio</strong></td>
        <td><em>Berari futbola gustatzen zaio.</em></td>
        <td>A el/ella le gusta el futbol.</td>
    </tr>
    <tr>
        <td>Gu</td>
        <td><strong>Guri</strong></td>
        <td><strong>zaigu</strong></td>
        <td><em>Guri bidaiatzea gustatzen zaigu.</em></td>
        <td>A nosotros nos gusta viajar.</td>
    </tr>
    <tr>
        <td>Zuek</td>
        <td><strong>Zuei</strong></td>
        <td><strong>zaizue</strong></td>
        <td><em>Zuei dantza gustatzen zaizue?</em></td>
        <td>A vosotros os gusta bailar?</td>
    </tr>
    <tr>
        <td>Haiek</td>
        <td><strong>Haiei</strong></td>
        <td><strong>zaie</strong></td>
        <td><em>Haiei zinema gustatzen zaie.</em></td>
        <td>A ellos les gusta el cine.</td>
    </tr>
</table>

<div class="box-info">
    <span class="tag tag-info">ADIBIDE GEHIAGO</span>
    <h4>Ejemplos con diferentes actividades</h4>
    <table class="content-table">
        <tr>
            <th>Euskera</th>
            <th>Castellano</th>
        </tr>
        <tr>
            <td><em>Niri korrika egitea gustatzen zait.</em></td>
            <td>A mi me gusta correr.</td>
        </tr>
        <tr>
            <td><em>Zuri telebista ikustea gustatzen zaizu?</em></td>
            <td>A ti te gusta ver la television?</td>
        </tr>
        <tr>
            <td><em>Guri mendira joatea gustatzen zaigu.</em></td>
            <td>A nosotros nos gusta ir a la montana.</td>
        </tr>
        <tr>
            <td><em>Haiei gitarra jotzea gustatzen zaie.</em></td>
            <td>A ellos les gusta tocar la guitarra.</td>
        </tr>
    </table>
</div>

<div class="box-imprescindible">
    <span class="tag tag-imprescindible">GERUNDIOA: -TZEN ARI IZAN</span>
    <h4>Gerundio (Estar haciendo)</h4>
    <p>Para expresar una accion en progreso, usamos la estructura <strong>-TZEN ARI + IZAN</strong></p>
    <table class="content-table">
        <tr>
            <th>Egitura</th>
            <th>Osagaiak</th>
        </tr>
        <tr>
            <td colspan="2"><strong>[Aditza]-TZEN + ARI + NAIZ/ZARA/DA...</strong></td>
        </tr>
    </table>
    <table class="content-table">
        <tr>
            <th>Pertsona</th>
            <th>IZAN</th>
            <th>Adibidea</th>
            <th>Itzulpena</th>
        </tr>
        <tr>
            <td>Ni</td>
            <td><strong>naiz</strong></td>
            <td><em>Irakurtzen ari naiz.</em></td>
            <td>Estoy leyendo.</td>
        </tr>
        <tr>
            <td>Zu</td>
            <td><strong>zara</strong></td>
            <td><em>Zer egiten ari zara?</em></td>
            <td>Que estas haciendo?</td>
        </tr>
        <tr>
            <td>Bera</td>
            <td><strong>da</strong></td>
            <td><em>Musika entzuten ari da.</em></td>
            <td>Esta escuchando musica.</td>
        </tr>
        <tr>
            <td>Gu</td>
            <td><strong>gara</strong></td>
            <td><em>Jaten ari gara.</em></td>
            <td>Estamos comiendo.</td>
        </tr>
        <tr>
            <td>Zuek</td>
            <td><strong>zarete</strong></td>
            <td><em>Zer ikusten ari zarete?</em></td>
            <td>Que estais viendo?</td>
        </tr>
        <tr>
            <td>Haiek</td>
            <td><strong>dira</strong></td>
            <td><em>Jolasten ari dira.</em></td>
            <td>Estan jugando.</td>
        </tr>
    </table>
</div>

<div class="box-importante">
    <span class="tag tag-importante">-TZEN FORMATZEA</span>
    <p>Para formar el gerundio, anadimos <strong>-TZEN</strong> (o -TEN tras consonante) a la raiz verbal:</p>
    <table class="content-table">
        <tr>
            <th>Aditza</th>
            <th>Erroa</th>
            <th>Gerundioa</th>
        </tr>
        <tr>
            <td>irakurri (leer)</td>
            <td>irakur-</td>
            <td>irakur<strong>tzen</strong></td>
        </tr>
        <tr>
            <td>idatzi (escribir)</td>
            <td>idatz-</td>
            <td>idaz<strong>ten</strong></td>
        </tr>
        <tr>
            <td>entzun (escuchar)</td>
            <td>entzun-</td>
            <td>entzu<strong>ten</strong></td>
        </tr>
        <tr>
            <td>ikusi (ver)</td>
            <td>ikus-</td>
            <td>ikus<strong>ten</strong></td>
        </tr>
        <tr>
            <td>jan (comer)</td>
            <td>ja-</td>
            <td>ja<strong>ten</strong></td>
        </tr>
        <tr>
            <td>edan (beber)</td>
            <td>eda-</td>
            <td>eda<strong>ten</strong></td>
        </tr>
    </table>
</div>

<h4>ZER galdera (Preguntas con ZER)</h4>

<div class="box-info">
    <span class="tag tag-info">ZER GALDERAK</span>
    <h4>Preguntas sobre actividades</h4>
    <table class="content-table">
        <tr>
            <th>Galdera</th>
            <th>Erantzun posiblea</th>
        </tr>
        <tr>
            <td><em>Zer egiten duzu asteburuetan?</em></td>
            <td><em>Kirola egiten dut.</em></td>
        </tr>
        <tr>
            <td>(Que haces los fines de semana?)</td>
            <td>(Hago deporte.)</td>
        </tr>
        <tr>
            <td><em>Zer gustatzen zaizu egitea?</em></td>
            <td><em>Irakurtzea gustatzen zait.</em></td>
        </tr>
        <tr>
            <td>(Que te gusta hacer?)</td>
            <td>(Me gusta leer.)</td>
        </tr>
        <tr>
            <td><em>Zer egiten ari zara?</em></td>
            <td><em>Telebista ikusten ari naiz.</em></td>
        </tr>
        <tr>
            <td>(Que estas haciendo?)</td>
            <td>(Estoy viendo la television.)</td>
        </tr>
        <tr>
            <td><em>Zer da zure zaletasuna?</em></td>
            <td><em>Nire zaletasuna musika da.</em></td>
        </tr>
        <tr>
            <td>(Cual es tu hobby/aficion?)</td>
            <td>(Mi hobby es la musica.)</td>
        </tr>
    </table>
</div>

<div class="box-imprescindible">
    <span class="tag tag-imprescindible">OHIKO AKATSAK EKIDITEKO</span>
    <h4>Errores frecuentes a evitar</h4>
    <table class="content-table">
        <tr>
            <th>Oker (Incorrecto)</th>
            <th>Zuzen (Correcto)</th>
            <th>Zergatik</th>
        </tr>
        <tr>
            <td><em>*Nik gustatzen dut musika.</em></td>
            <td><em>Niri musika gustatzen zait.</em></td>
            <td>GUSTATU usa NORI, no NOR</td>
        </tr>
        <tr>
            <td><em>*Irakurtzen ari dut.</em></td>
            <td><em>Irakurtzen ari naiz.</em></td>
            <td>-TZEN ARI usa IZAN, no UKAN</td>
        </tr>
        <tr>
            <td><em>*Irakurri gustatzen zait.</em></td>
            <td><em>Irakurtzea gustatzen zait.</em></td>
            <td>Necesita -TZEA (nominalizacion)</td>
        </tr>
        <tr>
            <td><em>*Zer egiten zara?</em></td>
            <td><em>Zer egiten ari zara?</em></td>
            <td>Falta "ari" para el gerundio</td>
        </tr>
    </table>
</div>

<div class="box-complementario">
    <span class="tag tag-complementario">LABURPENA</span>
    <ul>
        <li><strong>GUSTATU:</strong> NORI + [-tzea] + gustatzen + zait/zaizu/zaio...</li>
        <li><strong>Nominalizacion:</strong> irakurri → irakurtzea, jan → jatea</li>
        <li><strong>Gerundio:</strong> [-tzen] + ari + naiz/zara/da... (Irakurtzen ari naiz)</li>
        <li><strong>ZER galderak:</strong> Zer egiten duzu? Zer gustatzen zaizu?</li>
        <li><strong>Kontuz:</strong> GUSTATU usa IZAN (zait), no UKAN (dut)</li>
    </ul>
</div>
